【裁判字號】    98,簡上,376
【裁判日期】    981028
【裁判案由】    偽造文書
【裁判全文】
臺灣臺北地方法院刑事判決             98年度簡上字第376號
    上  訴  人
    即  被  告  甲○○
上列被告因偽造文書等案件，經檢察官聲請以簡易判決處刑（98
年度偵字第10833號），本院於中華民國98年6月30日，以本院98
年度簡字第2323號為第一審簡易判決後，上訴人不服，提起本件
上訴，本院合議庭判決如下：
    主  文
原判決撤銷。
甲○○意圖為自己不法之所有，而侵占自己持有他人之物，處罰
金陸仟元，如易服勞役，以新臺幣壹仟元折算壹日。又行使偽造
私文書，足以生損害於公眾及他人，共貳罪，各處有期徒刑壹月
，如易科罰金，均以新臺幣壹仟元折算壹日；如附表所示偽造署
押共枚均沒收。有期徒刑部分應執行有期徒刑貳月，如易科罰
金，以新臺幣壹仟元折算壹日；如附表所示偽造署押共枚均沒
收。
    事  實
一、甲○○於民國95年間曾受其老闆乙○○託付，由乙○○交付
    駕駛執照（下簡稱駕照）1紙予甲○○至監理所辦理事情，
    惟甲○○嗣並未將持有之乙○○駕照立即交還，乙○○亦忘
    記索回，而任由甲○○持有中。俟於97年10月8日15時15分
    許，因甲○○駕駛其妻陳美華車牌號碼為：5127-HG號自用
    小客車，行經新竹縣竹北市○○路與東海路口時，違規闖越
    紅燈，遭警攔停，其竟意圖為自己不法之所有，將尚未交還
    乙○○之駕照予以侵占入己，且於警察開立違反道路交通管
    理事件通知單時，為逃避罰責，另基於行使偽造私文書之犯
    意，持前揭駕駛執照，謊稱其即為乙○○，進而在警員謝金
    源製作之新竹縣政府警察局竹縣警交字第E00000000號舉發
    違反道路交通管理事件通知單移送聯「收受通知聯者簽章」
    欄內，偽簽「乙○○」署押1枚，同時在存根聯之「收受通
    知聯者簽章」欄內複寫偽簽之「乙○○」署押1枚，再交由
    取締警員收執，表示乙○○已收受該通知單之意而行使之，
    足以生損害於乙○○本人及監理機關對道路交通管理處罰事
    件處理之正確性。又於同年12月12日17時48分許，另基於行
    使偽造私文書之犯意，因駕駛上揭車輛行經臺北市○○區○
    ○路一段艋舺公園停車場出口處，違規跨越雙黃線，遭警攔
    停，復為逃避罰責，而以相同手法，在警員謝文永製作之臺
    北市政府警察局掌電字第A00XP1361號舉發違反道路交通管
    理事件通知單存根聯「收受人簽章」欄位上方空白處，偽簽
    「乙○○」署押1枚，再交由取締警員收執，表示乙○○已
    收受該通知單之意而行使之，足以生損害於乙○○本人及監
    理機關對道路交通管理處罰事件處理之正確性。嗣因乙○○
    接獲違反道路交通管理事件之裁決書，發覺其身分恐遭人冒
    用，乃報警處理，經警方通知車號為5127-HG號自用小客車
    車主陳美華至警局說明，甲○○乃偕同其妻前往警局，而於
    有偵查權限之公務員尚未發覺其犯罪前，向該管公務員自承
    上情無訛，進而接受法律之裁判。
二、案經乙○○訴由臺北市政府警察局萬華分局報告臺灣臺北地
    方法院檢察署檢察官偵查後聲請以簡易判決處刑。
    理  由
壹、證據能力部分：
    按被告以外之人於審判外之言詞或書面陳述，除法律有規定
    者外，不得作為證據；又按當事人於法院調查證據時，知有
    第159條第1項不得為證據之情形，而未於言詞辯論終結前聲
    明異議者，視為有前項之同意，刑事訴訟法第159條第1項、
    第159條之5第2項分別定有明文。本件引為判斷依據之下列
    供述證據，上訴人即被告（下簡稱被告）甲○○既未曾爭執
    其證據能力，且於言詞辯論終結前，亦未聲明異議，本院審
    酌各該證據作成時之情況，並無不當之情形，認以之作為證
    據應屬適當，依刑事訴訟法第159條之5第2項規定，自得作
    為證據。
貳、實體方面：
一、上開事實，業經被告甲○○迭於警詢時、偵查中及本院審理
    時坦承不諱，且當庭為認罪之表示（見本院卷98年10月7日
    審判筆錄），核與告訴人乙○○指訴、證人陳美華證述之情
    節，互核相符。此外，復有臺北市政府警察局舉發違反道路
    交通管理事件通知單、新竹縣警察局舉發違反道路交通管理
    事件通知單、臺北市交通事件裁決所違反道路交通管理事件
    裁決書及告訴人乙○○汽車駕駛執照（影本）在卷可資佐證
    。綜上，本件事證明確，被告所犯侵占及行使偽造私文書之
    犯行，均足認定，應依法論科。
二、按文書為表現足以證明法律上權利義務或事實，或足以產生
    法律上權利關係或事實之意思表示。又於舉發違反道路交通
    管理事件通知單移送聯上「收受通知聯者簽章」欄內偽簽他
    人姓名，自不待依據習慣或特約，單從形式上觀察，即足以
    知悉係表示由他人名義出具領收通知聯之證明，此與事先在
    印妥內容之收據上偽簽他人姓名之情形，無分軒輊，自屬刑
    法第210條所稱之私文書（最高法院83年臺上字第6631號判
    例意旨參照）。被告於如附表編號1所示通知單移送聯「收
    受通知聯者簽章」欄上簽名（同時複寫於存根聯上），另於
    如附表編號2所示通知單存根聯「收受人簽章」欄上方空白
    處簽名，均係表示簽名名義人收受該通知單之旨，具有收據
    之性質，俱係刑法第210條規定之私文書。
三、核被告所為，係犯刑法第335條第1項之普通侵占罪及同法第
    216條、第210條之行使偽造私文書罪。被告偽造署押之行為
    ，為偽造私文書之部分行為；其偽造私文書之低度行為，已
    為行使偽造私文書之高度行為所吸收，均不另論罪。又按自
    首，乃犯人在犯罪未發覺前，向該管公務員自行申告犯罪事
    實而受裁判之謂，為法定減輕之一。所謂犯罪未發覺，知有
    犯罪事實，而不知犯人為誰亦屬之（最高法院71年度臺上字
    第4150號判決意旨參照），本件被告於經警方通知車主即其
    妻陳美華至警局說明時，一同前往警局，於有偵查權限之公
    務員尚未發覺其涉有犯罪前，即主動向該管公務員自承前述
    犯罪情事，進而接受法律之裁判，業經被告供認在卷（見本
    院卷98年9月25日準備程序筆錄），且有本院刑事案件電話
    紀錄查詢表存卷可稽，可認被告確有自首情事，爰依刑法第
    62條前段規定，減輕其刑。又被告所犯前揭3罪間，犯意個
    別，行為互殊，自應予分論併罰。
四、原審以被告當庭認罪，事證明確，審酌被告為圖己利，而侵
    占告訴人乙○○所交付之駕照，為逃避交通違規之舉發，竟
    漠視法令，持告訴人乙○○駕照，冒用「乙○○」名義偽造
    違反道路交通管理事件通知單，致告訴人因而受有申訴澄清
    清白等勞力、時間、費用之損害，並有損監理機關對道路交
    通管理處罰事件稽核之正確性，所為實屬非是，惟念其犯後
    坦承犯行，態度尚可，並參酌其犯罪之動機、目的、手段等
    一切情狀，而依刑事訴訟法第449條第1項前段、第3項、第4
    50條第1項、第454條第2項，刑法第335條第1項、第216條、
    第210條、第41條第1項前段、第219條、第51條第5款，刑法
    施行法第1條之1，以簡易判決被告於侵占部分處拘役8日；
    於行使偽造私文書（共2罪）部分，各處有期徒刑2月，應執
    行有期徒刑3月及均諭知易科罰金之折算標準，並將偽造之
    「乙○○」署押均沒收，固非無見。然原判決殊未查明被告
    尚有前揭自首之事實，而未依法斟酌自首減輕之事由，且因
    逕以引用原聲請簡易判決處刑書犯罪事實之記載，誤認本件
    被告侵占時間，即為告訴人交付駕照請託被告辦事之95年間
    ，而未從有利於被告之方式，認定侵占時間應為被告易持有
    為所有而持之加以使用之97年10月8日，故原審認事用法，
    非無違誤之處。被告上訴請求宣告緩刑之部分，固因被告之
    犯行，對告訴人及國家致生之危害非輕，且斟酌告訴人於警
    詢時即表明對被告告訴之意，暨被告之生活狀況、智識程度
    等具體情事，認被告雖無前科，不宜再為緩刑之諭知，而屬
    無由，然其執原審未斟酌自首之事由而為上訴，即有理由。
    而原審判決既有前揭瑕疵，仍應由本院將原判決撤銷予以改
    判，以茲適法。
五、爰審酌被告無前科，其素行尚佳，此有臺灣高等法院被告前
    案紀錄表附卷可表，其犯罪之動機、目的乃因違反交通規則
    未攜帶駕照，竟持告訴人駕照，冒名在舉發違反道路交通管
    理事件通知單上，偽簽告訴人之署押，其犯罪所生之危害非
    輕，斟酌其生活狀況、智識程度，並念及被告勇於自首，於
    偵查、審理中均坦承犯行不諱，應有悔意，其犯罪後之態度
    尚佳等一切情狀，而分別量處如主文所示之刑及定其應執行
    刑，並對有期徒刑部分諭知易科罰金、罰金部分諭知易服勞
    役之折算標準，以示懲戒。如附表所示之偽造署押共3枚，
    不問屬於犯人與否，應依刑法第219條規定併予宣告沒收；
    另扣案告訴人之駕照1紙，既非屬被告所有之物，依法即無
    從為沒收之諭知，在此敘明。
據上論結，依刑事訴法第455條之1第1項、第3項、第369條第1項
前段、第364條、第299條第1項前段，刑法第216條、第210條、
第219條、第335條第1項、第62條前段、第41條第1項前段、第42
條第3項前段、第51條第5款、第10款前段，刑法施行法第1條之1
第1項、第2項前段，判決如主文。
本件經檢察官盧慧珊到庭執行職務。
中    華    民    國    98    年    10    月    28    日
                  刑事第十六庭  審判長法  官    蔡守訓
                                      法  官    藍家偉
                                      法  官    徐千惠
上正本證明與原本無異。
不得上訴。
                                      書記官    高心羽
中    華    民    國    98    年    10    月    29    日
附表：
┌─┬──┬────┬───────┬─────┬───┬────┐
│編│犯罪│犯罪地點│文件名稱      │偽簽之署押│數量  │所在頁數│
│號│時間│        │              │          │      │        │
├─┼──┼────┼───────┼─────┼───┼────┤
│1 │97年│新竹縣竹│新竹縣警察局竹│在移送聯之│2枚   │98年度偵│
│  │10月│北市東興│縣警交字第E606│「收受通知│（含複│字第1083│
│  │8日 │路與東海│42643號舉發違 │聯者簽章」│寫1枚 │3號偵查 │
│  │15時│路口    │反道路交通管理│欄內偽簽「│）    │卷第18頁│
│  │15分│        │事件通知單    │乙○○」署│      │        │
│  │許  │        │（一式三聯）  │押，並複寫│      │        │
│  │    │        │              │至第三聯存│      │        │
│  │    │        │              │根聯上之同│      │        │
│  │    │        │              │欄位      │      │        │
├─┼──┼────┼───────┼─────┼───┼────┤
│2 │97年│臺北市萬│臺北市政府警察│在存根聯「│1枚   │同上偵卷│
│  │12月│華區西園│局掌電字第AOOX│收受人簽章│      │第17頁  │
│  │12日│路1段艋 │P1361號舉發違 │」欄位上面│      │        │
│  │17時│舺公園停│反道路交通管理│之空白處偽│      │        │
│  │48分│車場出口│事件通知單    │簽「乙○○│      │        │
│  │許  │處      │（一式兩聯）  │」署押    │      │        │
│  │    │        │              │          │      │        │
│  │    │        │              │          │      │        │
├─┼──┴────┴───────┴─────┴───┴────┤
│合│偽簽「乙○○」署押共3枚                                     │
│計│                                                            │
└─┴──────────────────────────────┘
附錄論罪科刑法條：
中華民國刑法第335 條（普通侵占罪）
意圖為自己或第三人不法之所有，而侵占自己持有他人之物者，
處5 年以下有期徒刑、拘役或科或併科1 千元以下罰金。
前項之未遂犯罰之。
中華民國刑法第216 條（行使偽造變造或登載不實之文書罪）
行使第210 條至第215 條之文書者，依偽造、變造文書或登載不
實事項或使登載不實事項之規定處斷。
中華民國刑法第210 條（偽造變造私文書罪）
偽造、變造私文書，足以生損害於公眾或他人者，處5 年以下有
期徒刑。


司法院資訊處製作；財團法人民間司法改革基金會備份。
